【裁判字號】    95,簡,7503
【裁判日期】    951229
【裁判案由】    詐欺
【裁判全文】
臺灣高雄地方法院刑事判決              95年度簡字第7503號
聲  請  人  臺灣高雄地方法院檢察署檢察官
被      告  甲○○
            乙○○
上列被告等因詐欺案件，經檢察官聲請以簡易判決處刑（95年度
偵緝字第26928 號），本院判決如下：
    主  文
甲○○幫助意圖為自己不法之所有，以詐術使人將本人之物交付
，處有期徒刑貳月，如易科罰金，以銀元參佰元即新臺幣玖佰元
折算壹日。
乙○○幫助意圖為自己不法之所有，以詐術使人將本人之物交付
，處有期徒刑貳月，如易科罰金，以銀元參佰元即新臺幣玖佰元
折算壹日。
    事實及理由
一、本件犯罪事實及證據，除(一)事實部分更正為：乙○○於95年
    6 月間，在不詳地點... 。(二)證據部分補充：郵政國內匯款
    執據2 張。外，餘均引用檢察官聲請簡易判決處刑書之記載
    （如附件）。
二、被告等行為後，刑法業於94年2 月2 日修正公布部分條文，
    並於95年7 月1 日施行。依修正後刑法第2 條第1 項規定：
    「行為後法律有變更者，適用行為時之法律。但行為後之法
    律有利於行為人者，適用最有利於行為人之法律。」，此條
    規定與刑法第1 條罪刑法定主義契合，係規範行為後法律變
    更所生新舊法律比較適用之準據，是刑法第2 條本身雖經修
    正，尚無比較新舊法之問題，應一律適用裁判時之現行刑法
    第2 條，以決定適用之刑罰法律，先予敘明。又本次修正涵
    蓋之範圍甚廣，故比較新舊法時，應就罪刑有關之共犯、牽
    連犯、連續犯、有無累犯加重、自首減輕暨其他法定加減原
    因與加減例等一切情形，綜其全部罪刑之結果而為比較，復
    有最高法院295 年5 月23日所為之95年度第8 次刑庭會議決
    議可資參照。茲就本案有關之新舊法比較部分，臚列如下。
  (一)本件被告等行為時，刑法第339 條第1 項普通詐欺罪之法定
    刑為「5 年以下有期徒刑、拘役或科或併科1 千元以下罰金
    。」，且依斯時罰金罰鍰提高標準條例第1 條前段規定，「
    依法律應處罰金、罰鍰者，就其原定數額得提高為2 倍至10
    倍」。故罰金刑部分經提高後為1 萬元以下，經折算為新臺
    幣後，最高可罰新臺幣3 萬元，最低則為新台幣3 元（銀元
    1 元）。至被告行為後公布施行之刑法施行法第1 條之1 規
    定：「中華民國94年1 月7 日刑法修正施行後，刑法分則編
    所定罰金之貨幣單位為新臺幣。94年1 月7 日刑法修正時，
    刑法分則編未修正之條文定有罰金者，自94年1 月7 日刑法
    修正施行後，就其所定數額提高為30倍。但72年6 月26日至
    94 年1月7 日新增或修正之條文，就其所定數額提高為3 倍
    」；且刑法第33條第5 款亦修正為：「主刑之種類：罰金，
    新台幣一千元以上，以百元計算之」。查刑法第339 條第1
    項規定，係72年6 月26日前所訂定，故依新法規定，罰金部
    分應提高為30倍，即最高可罰新台幣3 萬元，最低應罰新台
    幣1 千元。經比較新、舊法之結果，應以被告等行為時之舊
    法對其較為有利。
  (二)修正施行前刑法第30條原規定：「幫助他人犯罪者，為從犯
    。雖他人不知幫助之情者，亦同。從犯之處罰，得按正犯之
    刑減輕之」，而現行刑法第30條則修正為：「幫助他人實行
    犯罪行為者，為幫助犯。雖他人不知幫助之情者，亦同。幫
    助犯之處罰，得按正犯之刑減輕之」。參照該條修正之立法
    理由說明，此項修正係「依學界通說既認幫助犯應採共犯從
    屬性說之『限制從屬形式』，使教唆犯及幫助犯之從屬理論
    一致，爰修正第1 項之文字，以杜疑義」、「…明示幫助犯
    之成立，亦以被幫助者著手犯罪之實行，且具備違法性為必
    要。至於被幫助者是否具有『有責性（罪責）』，皆不影響
    幫助犯之成立。因此，如被幫助之人未滿14歲，或有第19條
    第1 項之情形而不罰，依幫助犯之限制從屬形式，仍得依其
    所幫助之罪處罰之」，是本次修正僅係參酌學說及實務見解
    ，將幫助犯之條文規定予以明確化，以杜爭議，故解釋上修
    正施行前後刑法第30條第2 項之規定並無有利或不利於被告
    之問題，惟幫助犯是否得予減輕其刑，事涉行為之可罰性，
    參照最高法院95年度第9 次刑事庭會議決議之意旨，仍有刑
    法第2 條第1 項規定之適用。是本案應依被告等行為時即修
    正施行前刑法第30條第1 項之規定，論以幫助犯，並依同條
    第2 項之規定減輕其刑。
  (三)又本件被告等於犯罪時之刑法第41條第1 項前段規定：「犯
    最重本刑為5 年以下有期徒刑以下之刑之罪，而受6 個月以
    下有期徒刑或拘役之宣告，因身體、教育、職業、家庭之關
    係或其他正當事由，執行顯有困難者，得以1 元以上3 元以
    下折算一日，易科罰金。」又受刑人行為時之易科罰金折算
    標準，修正前罰金罰鍰提高標準條例第2 條前段（現已刪除
    ）規定，就其原定數額提高為100 倍折算1 日，則本件被告
    行為時之易科罰金折算標準，應以銀元300 元折算1 日，經
    折算為新臺幣後，應以新臺幣900 元折算為1 日。惟95年7
    月1 日修正公布施行之刑法第41條第1 項前段則規定：「犯
    最重本刑為5 年以下有期徒刑以下之刑之罪，而受6 個月以
    下有期徒刑或拘役之宣告者，得以新臺幣1,000 元、2,000
    元或3,000 元折算1 日，易科罰金。」比較修正前後之易科
    罰金折算標準，以95年7 月1 日施行前之規定，較有利於被
    告等，則依刑法第2 條第1 項前段，適用修正前刑法第41條
    第1 項前段規定，定其易科罰金折算標準。
  (四)綜合上述各條文修正前、後之比較，以被告等行為時即95年
    7 月1 日修正施行前之刑法，較有利於被告等，自應依修正
    後刑法第2 條第1 項前段規定，適用修正前刑法之相關規定
    及罰金罰鍰提高標準條例第2 條之規定，予以論處。
三、按刑法上之幫助犯，係對於犯罪與正犯有共同之認識，而以
    幫助之意思，對於正犯資以助力，而未參與實施犯罪之行為
    者而言（最高法院75年度台上字第1509號、84年度台上字第
    5998號、88年度台上字第1270號判決參照）；是以，如未參
    與實施犯罪構成要件之行為，且係出於幫助之意思提供助力
    ，即屬幫助犯，而非共同正犯。被告甲○○、乙○○分別提
    供其所申設之中華郵政股份有限公司鳳山五甲郵局、高雄內
    惟郵局之存摺、提款卡及提款卡密碼予真實姓名年籍不詳之
    成年男子使用，使該真實年籍姓名不詳之成年人得基於詐欺
    取財之犯意，向被害人張秀珍施用詐術，致使被害人陷於錯
    誤，分別匯款至被告甲○○五甲郵局、被告乙○○內惟郵局
    帳戶內，而遂行詐欺取財之犯行，然被告等單純提供帳戶供
    人使用之行為，並不等同於向被害人施以欺罔之詐術行為，
    且亦無證據證明被告等有參與詐欺取財犯行之構成要件行為
    ，是被告等提供帳戶之存摺、提款卡及提款卡密碼供人使用
    之行為，對於該詐騙集團遂行詐欺取財犯行，資以助力，核
    其所為，係犯修正前刑法第339 條第1 項意圖為自己不法之
    所有，以詐術使人將本人及第三人之物交付罪之幫助犯，依
    修正前刑法第30條第2 項規定，按正犯之刑減輕之。爰審酌
    被告等之平日素行，其任意提供帳戶予不法份子使用，且其
    所提供帳戶非惟幫助詐騙者遂行詐財目的，同時使詐欺者得
    以隱匿其真實身分，減少遭查獲之風險，愈使其肆無忌憚，
    加深犯罪之猖獗，被害人分別受騙60萬元、20萬元之損害，
    暨其等犯後未坦承犯行，顯無悔意等一切情狀，分別量處如
    主文所示之刑，並依修正前刑法第41條第1 項前段諭知易科
    罰金之折算標準。
四、依刑事訴訟法第449 條第1 項前段、第3 項、第454 條第2
    項，刑法第2 條第1 項、修正前刑法第339 條第1 項、第30
    條第1 項、第2 項、第41條第1 項前段，罰金罰鍰提高標準
    條例第1 條前段、修正前罰金罰鍰提高標準條例第2 條，現
    行法規所定貨幣單位折算新臺幣條例第2 條，逕以簡易判決
    處如主文所示之刑。
中    華    民    國    95    年    12    月    29    日
                  高雄簡易庭  法  官   吳金芳
以上正本證明與原本無異。
如不服本判決，應於收受送達後10日內，向本院提出上訴書狀。
中    華    民    國    95    年    12    月    29    日
                              書記官   劉音利
附錄本判決論罪之法條：
中華民國刑法第339條
（普通詐欺罪）
意圖為自己或第三人不法之所有，以詐術使人將本人或第三人之
物交付者，處5 年以下有期徒刑、拘役或科或併科1 千元以下罰
金。


司法院資訊處製作；財團法人民間司法改革基金會備份。
